臺灣橋頭地方法院刑事判決　
111年度交簡上字第6號
上  訴  人  
即  被  告  李偉豪



上列上訴人因過失傷害案件，不服本院110年度交簡字第1730號
中華民國110年11月30日刑事簡易判決（聲請簡易判決處刑案號
：110年度偵字第5735號），提起上訴，本院管轄之第二審合議
庭判決如下：
    主  文
原判決撤銷。
李偉豪犯過失傷害罪，處拘役參拾日，如易科罰金，以新臺幣壹
仟元折算壹日。緩刑貳年。
    事  實
一、李偉豪於民國109年10月5日7時55分許，駕駛車號000-0000
    號自小客貨車沿高雄市楠梓區德民路外側快車道由東往西駛
    至與德民路356巷交岔路口時，本應注意兩車並行間隔並隨
    時採取必要安全措施，而依當時天候晴、日間自然光線、柏
    油路面乾燥無缺陷、無障礙物且視距良好，並無不能注意之
    情事，猶疏未注意貿然變換至慢車道，適有黃惠瑩騎乘車號
    000-000號重型機車沿德民路356巷由北往南駛來，亦疏未注
    意汽車行駛至交岔路口，其行進、轉彎應遵守燈光號誌之指
    揮，且圓形紅燈表示禁止通行，不得超越停止線或進入路口
    而貿然闖紅燈右轉，二車因此發生碰撞，致黃惠瑩人車倒地
    因而受有左肩及左胸壁挫傷併第三至第五肋肋骨骨折、左膝
    及右足挫擦傷等傷害。另李偉豪於肇事後仍停留現場，於有
    偵查犯罪權限之機關或公務員發覺前，主動向負責處理之員
    警表明其為肇事者並接受裁判，進而查悉上情。
二、案經黃惠瑩訴由高雄市政府警察局楠梓分局報請臺灣橋頭地
    方檢察署檢察官偵查後聲請簡易判決處刑。
    理  由
壹、關於證據能力之意見
    被告以外之人於審判外之陳述，雖不符前4條之規定，而經
    當事人於審判程序同意作為證據，法院審酌該言詞陳述或書
    面陳述作成時之情況，認為適當者，亦得為證據，刑事訴訟
    法第159條之5第1項定有明文。準此，本判決所引用各項被
    告以外之人審判外言詞或書面陳述，性質上雖屬傳聞證據，
    然審酌此等陳述作成時外部情況俱無不當，復經檢察官、被
    告於審判程序同意有證據能力（交簡上卷第91頁），乃認作
    為證據應屬適當，自得採為認定事實之依據。
貳、實體部分
一、認定有罪之理由
  ㈠前揭事實，業經證人即告訴人黃惠瑩於警偵證述屬實（警卷
    第6至8、21至22頁，偵卷第17至18頁），並有道路交通事故
    現場圖、道路交通事故調查報告表、現場照片、監視器錄影
    畫面截圖、國軍高雄總醫院左營分院附設民眾診療服務處診
    斷證明書及鴻昌中醫診所診斷證明書在卷可稽（警卷第9至1
    1、14至17、28至38頁），且經本院勘驗現場監視器錄影畫
    面無訛（交簡上卷第41至42、45至49頁），復據被告坦認不
    諱（警卷第1至5、19至20頁，偵卷第18頁，交簡上卷第91頁
    ），足徵其自白核與事實相符，堪予採信。
  ㈡汽車行駛時，駕駛人應注意兩車並行之間隔，並隨時採取必
    要之安全措施，道路交通安全規則第94條第3項定有明文。
    被告既依法考領駕駛執照（警卷第48頁），對此自應知之甚
    稔。依本院勘驗現場監視器錄影畫面結果及告訴人自陳其闖
    紅燈右轉，轉過去就倒下去一節（警卷第7頁，偵卷第18頁
    ），參以道路交通事故現場圖所示二車在德民路北側慢車道
    近路口人行道處發生碰撞（警卷第14頁），足認被告變換至
    慢車道及告訴人右轉後確有未保持兩車並行間隔之過失。又
    衡諸案發時地天候晴、日間自然光線、柏油路面乾燥無缺陷
    、無障礙物且視距良好，並無不能注意之情事，猶疏未注意
    肇致本件事故造成告訴人受有前揭身體傷害，是其過失行為
    與告訴人受傷結果二者間具有相當因果關係甚明。再依前述
    告訴人於事發前甫右轉即與被告所駕駛汽車發生撞擊，足見
    其尚未完成轉彎而非屬直行車，自難認被告另有變換車道未
    讓直行車先行之過失，故聲請簡易判決處刑書及原審判決就
    此節俱有誤認，應由本院逕予更正審認。
  ㈢刑法上之過失犯，必須危害之發生與行為人之欠缺注意具有
    相當因果關係，始能成立。如係行為人之過失，與被害人自
    己之過失，併合而為危害發生之原因時，雖不能阻卻其犯罪
    責任，但對於被害人之與有過失，究不能置而不論（最高法
    院79年台上字第2897號判決意旨參照）。茲依卷證所示告訴
    人因行經交岔路口，未注意遵守燈光號誌指揮貿然闖紅燈右
    轉而同有過失，然依前揭說明，告訴人就本件事故雖與有過
    失，仍無解於被告前揭過失罪責。
　㈣綜前所述，本件事證明確，被告犯行洵堪認定，應依法論科
    。
二、論罪科刑
  ㈠核被告所為，係犯刑法第284條前段過失傷害罪。
  ㈡被告肇事後仍停留案發現場，於有偵查犯罪權限之機關及公
    務員發覺其犯罪前，主動向負責處理之員警自承係其駕車發
    生本件事故，進而接受裁判等情，有高雄市政府警察局道路
    交通事故肇事人自首情形紀錄表可佐（警卷第23頁），此舉
    當認合於自首要件，爰依刑法第62條前段規定減輕其刑。
三、撤銷改判暨量刑之理由
　㈠原審以被告罪證明確而論罪科刑，固非無見。惟查：⑴本件被
    告並無變換車道未讓直行車先行之過失，業如前述，原判決
    誤認被告另有該等過失即有未洽；⑵被告雖於本院供述與告
    訴人達成和解，然依告訴人陳述被告係依本件事故另提起損
    害賠償民事事件判決所命給付款項（新臺幣88,164元），並
    非和解款項（交簡上卷第99、115頁），並有本院111年度橋
    簡字第43號民事判決（111年5月16日確定）可參，被告亦未
    提出和解書供本院審酌（交簡上卷第107至109頁），足認雙
    方並未成立和解，惟原判決未及審酌被告已全數賠償告訴人
    損害（交簡上卷第113頁），量刑基礎相較原審已有變更，
    準此，被告以賠償告訴人為由請求從輕量刑而提起上訴，為
    有理由，且原判決亦有⑴所指不當之處，應由本院撤銷改判
    。
  ㈡爰審酌被告駕車不慎肇生前開事故，造成告訴人所受傷勢非
    輕，實值非難，惟犯後坦承犯行，且賠償告訴人所受損害，
    並考量被告過失情節、告訴人受傷結果及上述與有過失程度
    ；兼衡被告自陳五專肄業，現受僱為板模工，與父母及弟弟
    同住，無人需其扶養（交簡上卷第95頁）等一切情狀，量處
    如主文所示之刑，並諭知易科罰金折算標準。
四、緩刑部分
  ㈠行為經法院評價為不法之犯罪行為，且為刑罰科處之宣告後
    ，究應否加以執行，乃刑罰如何實現之問題。依現代刑法之
    觀念，在刑罰制裁之實現上，宜採取多元而有彈性之因應方
    式，除經斟酌再三，認確無教化之可能，應予隔離之外，對
    於有教化、改善可能者，其刑罰執行與否，則應視刑罰對於
    行為人之作用而定。倘認有以監禁或治療謀求改善之必要，
    固須依其應受威嚇與矯治之程度，而分別施以不同之改善措
    施（入監服刑或在矯治機關接受治療）；反之，如認行為人
    對於社會規範之認知並無重大偏離，行為控制能力亦無異常
    ，僅因偶發、初犯或過失犯罪，刑罰對其效用不大，祇須為
    刑罰宣示之警示作用，即為已足，此時即非不得緩其刑之執
    行，並藉違反緩刑規定將入監執行之心理強制作用，謀求行
    為人自發性之改善更新。而行為人是否有改善之可能性或執
    行之必要性，固係由法院為綜合之審酌考量，並就審酌考量
    所得而為預測性之判斷，但當有客觀情狀顯示預測有誤時，
    亦非全無補救之道，法院仍得在一定之條件下，撤銷緩刑（
    參刑法第75條、第75條之1），使行為人執行其應執行之刑
    ，以符正義。由是觀之，法院是否宣告緩刑，有其自由裁量
    之職權，祇須行為人符合刑法第74條第1項所定之條件，法
    院即得宣告緩刑，與行為人犯罪情節是否重大，是否坦認犯
    行並賠償損失，並無絕對必然之關聯性（最高法院102年度
    台上字第4161號判決意旨參照）。
　㈡被告未曾因故意犯罪而受有期徒刑以上刑之宣告，有臺灣高
    等法院被告前案紀錄表可參，素行尚佳；本件係因駕車一時
    不慎致罹刑章，犯罪情節非重，且犯後坦承犯行，已依民事
    判決全數賠償告訴人，足見確已彌補犯行肇生損害，經此偵
    審程序理應知所警惕而無再犯之虞，本院乃認前揭宣告刑以
    暫不執行為適當，爰依刑法第74條第1項第1款規定併予宣告
    主文所示緩刑期間，以勵自新。
據上論斷，應依刑事訴訟法第455條之1第1項、第3項、第369條
第1項前段、第364條、第299條第1項前段，判決如主文。
本案經檢察官陳麗琇聲請簡易判決處刑，檢察官廖姵涵到庭執行
職務。
中　　華　　民　　國　　111 　年　　8 　　月　　5 　　日
                  刑事第六庭    審判長法  官  陳明呈
                                      法  官  黃英彥
　　　　　　　　　　　　　　　　　　　法　官  方佳蓮
以上正本證明與原本無異。
不得上訴。
中　　華　　民　　國　　111 　年　　8 　　月　　5 　　日
                                      書記官  史萱萱
附錄本判決論罪科刑法條：
中華民國刑法第284條
因過失傷害人者，處1年以下有期徒刑、拘役或10萬元以下罰金
；致重傷者，處3年以下有期徒刑、拘役或30萬元以下罰金。